臺灣臺南地方法院民事判決　九十一年度重訴字第一四四號
　　原　　　告　台南縣學甲鎮農會
　　法定代理人　庚○○
　　訴訟代理人　丙○○
　　被　　　告　己○
　　　　　　　　丁○○
　　　　　　　　乙○○○
　　　　　　　　甲○○○
　　　　　　　　辛○○○
　　　　　　　　戊○○
右當事人間請求清償借款事件，本院判決如左：
    主      文
被告應連帶給付原告新臺幣壹仟柒佰捌拾萬元，及自民國九十年八月二十日起至清償
日止，按週年利率百分之八點三七計算之利息，暨自民國九十年九月二十一日起至民
國九十一年三月二十日止，按上開利率百分之十；自民國九十一年三月二十一日起至
清償日止，按上開利率百分之二十計算之違約金。
訴訟費用由被告連帶負擔。
本判決於原告以新台幣伍佰玖拾參萬參仟參佰參拾參元或同額之台灣土地銀行土地金
融債券，為被告供擔保後，得假執行。但被告丁○○如於假執行程序實施前，以新臺
幣壹仟柒佰捌拾萬元，為原告預供擔保，得免為假執行。
    事      實
甲、原告方面：
一、聲明：求為判決：除假執行擔保金額外，餘如主文所示。
二、陳述：
(一)訴外人楊牙於民國八十八年十一月十九日，邀同被告戊○○為連帶保證人，向原
    告借款新台幣  (下同)一千七百八十萬元，約定借款於九十一年十一月十九日清
    償，利息按原告基本放款利率減碼百分之０點九五，機動調整，按月繳納，未按
    期付款，喪失期限利益，視為全部到期，除應償還全部本金及約定利息外，另自
    逾期日起六個月以內者，加付上開利率百分之十，超過六個月者，加付上開利率
    百分之二十之違約金。
(二)詎被告至九十年九月十九日即未依約繳款，已喪失期限利益，尚欠本金一千七百
    八十萬元，當時利息為週年利率百分之八點三七 (原告基本放款利率百分之九點
    三二減碼百分之０點九五為百分之八點三七)，經催討無著。
(三)又訴外人楊牙於八十九年九月三日死亡，而被告己○、丁○○、乙○○○、甲○○○、辛○○○、戊○○為其法定繼承人，且未辦理拋棄繼承，則其對被繼承人
    楊牙債務應負連帶給付責任。乃訴請給付如聲明之本金、利息、違約金。
三、證據：提出借據、收入傳票、貸款登錄單、放款分戶卡、利率變動表、本院九十
    年四月二十五日南院鵬民癸字第一九三三三號函各一紙，授信約定書二紙及訴外
    人楊牙除戶證明、繼承系統表暨被告戶籍謄本各一份。
乙、被告方面：
被告己○、乙○○○、甲○○○、辛○○○未於言詞辯論期日到場，亦未提出準備書
狀作何聲明或陳述。被告丁○○、戊○○未於最後言詞辯論期日到場，茲就其前具狀
及到庭之聲明、陳述如后：
壹、被告丁○○部分：
一、聲明：求為判決：
(一)原告之訴及假執行之聲請均駁回。
(二)訴訟費用由原告負擔。
(三)如受不利判決，願供擔保免為假執行。
二、陳述：
(一)消費借貸者，指當事人一方移轉金錢或其他代替物之所有權於他方，而約定他方
    以種類、品質、數量相同之物返還之契約，民法第四百七十四條第一項定有明文
    。苟當事人一方未將金錢之所有權移轉他方，即不生返還問題，依被告所信，原
    告出借之金錢，係交付被告戊○○，非給付訴外人楊牙，楊牙自不負借款人之責
    任。
(二)再訴外人楊牙於八十九年九月三日死亡，果如此，則楊牙於該期日之後即不能繳
    息，乃原告自認本件最後借款繳息日為九十年八月間，益見本件借貸與楊牙無涉
　　。被告固為楊牙之繼承人，惟楊牙未負債務，即無令被告承擔任何債務責任。
貳、被告戊○○部分：
一、聲明：求為判決：原告之訴及假執行之聲請均駁回。
二、陳述：對原告所提證物不爭執，但現在沒有錢還。被告而己○是伊母親，被告丁○○是伊哥哥，被告乙○○○、甲○○○、辛○○○都是伊姐姐，而父親楊牙過
    世，渠都沒有拋棄繼承。
    理      由
一、本件被告經合法通知，未於言詞辯論期日到場，核無民事訴訟法第三百八十六條
    各款所列情形，爰依原告聲請，由其一造辯論而為判決。
二、原告主張：訴外人楊牙於八十八年十一月十九日，邀同被告戊○○為連帶保證人
    ，向原告借款一千七百八十萬元，約定借款於九十一年十一月十九日清償，利息
    按原告基本放款利率減碼百分之０點九五，機動調整，按月繳納，未按期付款，
    喪失期限利益，視為全部到期，除應償還全部本金及約定利息外，另自逾期日起
    六個月以內者，加付上開利率百分之十，超過六個月者，加付上開利率百分之二
    十之違約金。詎被告至九十年九月十九日即未依約繳款，已喪失期限利益，尚欠
    本金一千七百八十萬元，當時利息為週年利率百分之八點三七 (原告基本放款利
    率百分之九點三二減碼百分之０點九五為百分之八點三七) 。又訴外人楊牙於八
    十九年九月三日死亡，而被告己○、丁○○、乙○○○、甲○○○、辛○○○、
    戊○○為其法定繼承人，且未辦理拋棄繼承，則其對被繼承人楊牙債務應負連帶
    給付責任，經催討無著等情，業據原告陳明在卷，並提出與所述相符之借據、收
    入傳票、貸款登錄單、放款分戶卡、利率變動表、本院九十年四月二十五日南院
    鵬民癸字第一九三三三號函各一紙，授信約定書二紙及訴外人楊牙除戶證明、繼
    承系統表暨被告戶籍謄本各一份為證。且為被告戊○○到庭所不爭執。雖被告丁○○以：本件借款人係被告戊○○，非訴外人楊牙，復楊牙於於八十九年九月三
    日死亡，自不能如原告所述最後借款繳息日為九十年八月間，益見本件借貸與楊
　　牙無涉，其固為楊牙之繼承人，惟楊牙未負債務，即無令被告承擔任何債務責任
　　云云。惟查：原告提出之前開借據及收入傳票，借款人為楊牙，連帶保證人為被
　　告戊○○，而所借一千七百八十萬元亦存入楊牙在原告處所設立之000000
　　00000000號帳戶內，被告丁○○所辯楊牙非本件之借款人，自屬無據。
    再訴外人楊牙固於八十九年九月三日死亡，惟其借款利息，仍可由他人代為繳納
    清償，自不以原告主張本件利息繳至楊牙死亡後之九十年八月十九日，即為楊牙
    非借款人之認定，則被告戊○○所辯自無可採。另被告己○、乙○○○、甲○○○、辛○○○未於言詞辯論期日到場，亦未提出準備書狀作何聲明或陳述。就證
    據調查所得，應認原告主張為真實。
三、按稱消費借貸者，謂當事人一方移轉金錢或其他代替物之所有權於他方，而約定
    他方以種類、品質、數量相同之物返還之契約。又連帶債務之債權人，得對於債
    務人中之一人或數人或其全體，同時或先後請求全部或一部之給付。連帶債務未
    全部履行前，全體債務人仍負連帶責任。復繼承，因被繼承人死亡而開始。繼承
    人自繼承開始時，除本法另有規定外，承受被繼承人財產上之一切權利、義務。
    但權利、義務專屬於被繼承人本身者，不在此限。繼承人對於被繼承人之債務，
    負連帶責任。民法第四百七十四條第一項，第二百七十三條，第一千一百四十七
    條，第一千一百四十八條，第一千一百五十三條第一項分別定有明文。本件原告
    主張：訴外人楊牙於八十八年十一月十九日，邀同被告戊○○為連帶保證人，借
    款一千七百八十萬元，未按期付息，已喪失期限利益，視為全部到期。而訴外人
    楊牙於八十九年九月三日死亡，被告己○、丁○○、乙○○○、甲○○○、辛○○○、戊○○為其法定繼承人，未辦理拋棄繼承，則其對被繼承人楊牙債務應負
    連帶給付責任為真實，已如前述。從而，原告依消費借貸及連帶保證暨繼承之法
    律關係，請求被告連帶給付一千七百八十萬元，及自九十年八月二十日起至清償
    日止，按週年利率百分之八點三七計算之利息，暨自九十年九月二十一日起至九
    十一年三月二十日止，按上開利率百分之十；自九十一年三月二十一日起至清償
    日止，按上開利率百分之二十計算之違約金，即無不合，應予准許。
四、原告及被告丁○○為自已利益陳明願供擔保以代釋明聲請宣告假執行或免為假執
    行，核無不合，爰酌定相當擔保金額，准予宣告假執行。
五、結論：原告之訴為有理由，依民事訴訟法第三百八十五條第一項前段、第八十五
    條第二項、第三百九十條第二項、第三百九十二條，判決如主文。
中　　　華　　　民　　　國　　九十一　　年　　　五　　　月　　二十八　　日
                                臺灣臺南地方法院民事第一庭
~B法　　　官　蘇清水
右為正本係照原本作成
如對本判決上訴，須於判決送達後廿日內向本院提出上訴狀
中　　　華　　　民　　　國　　九十一　　年　　　五　　　月　　二十八　　日
~B法院書記官　陳金堂
